【裁判字號】    96,訴,1443
【裁判日期】    970214
【裁判案由】    強盜等
【裁判全文】
臺灣臺南地方法院刑事判決              96年度訴字第1443號
公  訴  人  臺灣臺南地方法院檢察署檢察官
被      告  丙○○
指定辯護人  本院公設辯護人甲○○
上列被告因強盜等案件，經檢察官提起公訴（96年度偵字第1323
3號），本院判決如下：
    主  文
丙○○犯攜帶兇器強盜罪，處有期徒刑玖年。
    事  實
一、丙○○於民國八十七年間曾因違反電信法案件，經法院判處
    有期徒刑三月確定，於八十八年四月三日執行完畢（不構成
    累犯），猶不知悔改，意圖為自己不法之所有，於九十六年
    九月二日中午十二時十九分許，持客觀上可供兇器使用之破
    酒瓶，在臺南縣永康市○○路一二六六號「全家超商」內，
    以持該破酒瓶之右手勒住店員戊○○脖子之強暴方式，至使
    戊○○不能抗拒，令戊○○打開櫃台收銀機二部，交付該收
    銀機內之金錢，及任由丙○○強取該收銀機內之金錢，共計
    新臺幣（下同）一萬零八百二十元（起訴書誤載為一萬二千
    一百七十九元，經蒞庭檢察官當庭更正）得手後，復承前強
    盜之接續犯意，續以持該破酒瓶之右手勒住戊○○脖子，挾
    持戊○○出店外，以此強暴方式，至使戊○○不能抗拒，向
    戊○○索取其身上錢財，惟因戊○○身上無財物而未得逞，
    期間戊○○左肘部並遭該破酒瓶割傷，受有五×○‧二公分
    割傷之傷害，而丙○○為免過於醒目，遭路人查覺，遂令戊
    ○○脫掉全家超商制服，俟行至臺南縣永康市○○街七四○
    巷口時，為警據報趕至，當場逮捕查獲，並扣得上開贓款（
    業已發還全家超商）及破酒瓶一支。
二、案經戊○○訴由臺南縣警察局永康分局報請報請臺灣臺南地
    方法院檢察署檢察官偵查起訴。
    理  由
壹、關於證據能力之認定：
    本件有關以下所引用之供述或非供述證據，公訴人、被告及
    指定辯護人於本案言詞辯論終結前，並未爭執其證據能力，
    本院審酌前開證據之作成或取得之狀況，並無非法或不當取
    證之情事，且亦無顯不可信之情況，並無證據力明顯過低之
    情形，復經本院於審判期日就上開證據依法進行調查、辯論
    ，依刑事訴訟法第一百五十九條之五規定，均具有證據能力
    ，合先敘明。
貳、認定被告有罪之依據：
一、被告丙○○固坦承於上開時、地，持破酒瓶強盜超商財物得
    逞及挾持被害人戊○○出店外，向被害人索取錢財未得逞之
    事實不諱，惟辯稱：當時他酒醉，意識不太清楚云云。經查
    ：
  (一)被告於上開時、地，以持破酒瓶勒住被害人脖子之強暴方式
    ，至使被害人不能抗拒，強盜被害人所管領之「全家超商」
    財物得逞及被害人之財物未得逞之事實，業經被告自白不諱
    ，核與證人即被害人戊○○、該「全家超商」店員洪秋月、
    目擊被告挾持戊○○之王怡靜分別於警詢、偵審中之證述情
    節相符，並有監視器翻拍照片十五張、現場勘察照片二十二
    張、刑案現場測繪圖一件、贓物認領保管單一件附卷可稽及
    被告持以強盜之破酒瓶一支扣案可資佐證，足認被告此部分
    之自白應與事實相符，堪予採信。
  (二)被告辯稱其當時酒醉，意識不清楚云云，固舉出被告為警查
    獲後施以酒精測試，其呼氣酒精濃度達每公升○‧六六毫克
    之酒精測定紀錄表一紙為證。惟查：被告當天進入該「全家
    超商」，先拿取三個便當，表示要微波加熱，因有另一位客
    人要買東西，被告就在店內閒逛，等該名客人結完帳離去後
    ，才拿了六瓶啤酒到櫃台結帳，接著表示其忘記帶錢，要出
    去打電話叫朋友拿錢過來，打完電話進店裡之後，就要被害
    人等一下，並在店內四處看，等到店內的客人都離開，就進
    入櫃台持破酒瓶挾持被害人強盜財物等情，業據被害人於警
    詢、法院審理中，及證人洪秋月於警詢時證述綦詳（見警卷
    第一三、一八頁及本院卷第八四至八五頁）；且被害人於本
    院審理時亦結證稱：被告與她講話時，口齒清晰，走路沒有
    左右搖晃等語（見本院卷第八五頁），則依被告行搶前先特
    地觀察店內情形，等到店內客人都離去之後，才動手行搶一
    節，可知被告當時雖係處於喝酒後之狀態，但仍意識到自身
    正在強盜超商財物，且知悉此為犯罪行為，須隱密行之，乃
    在店內四處閒逛，等到其他顧客都離開，只剩被害人及另一
    名店員洪秋月在店內時，才動手行搶，堪認被告於行為時之
    意識清楚，並無辨識能力減低或欠缺之情形。參以證人即現
    場查獲被告及製作被告筆錄之丁○○警員於本院審理時證稱
    ：據超商監視器錄製之畫面，被告當時走路沒有搖晃，且他
    逮捕被告後，在車上問被告姓名、家庭狀況、是否認識被害
    人、為何行搶等節時，被告都能清楚回答，回派出所後，要
    替被告製作筆錄時，被告還表示要請律師，並在派出所內，
    使用派出所之電話通知家人到派出所後，從下午四點至晚上
    八點這段期間，被告與其家人都在聯繫請律師之事，到晚上
    八點多，他問被告是否要製作筆錄，被告就拒絕製作筆錄，
    直到隔天早上才製作筆錄等情（見本院卷第九○、九一頁）
    ，亦足認被告當時意識清楚，除了能回答警員之問話外，還
    能自行打電話通知家人及聯繫律師到場等事宜，是則被告辯
    稱其當時意識不清楚云云，顯係臨訟為圖減輕刑責之詞，不
    足採信。
  (三)又破酒瓶質地堅硬、銳利，一般人被他人手持破酒勒住脖子
    ，稍有差池，即可能遭破酒瓶割傷，危及生命及身體安全，
    從而，本件被害人遭被告手持破酒瓶勒住脖子時，其身體及
    精神上均已處於不能抗拒之狀態，是被告以此強暴方式，令
    被害人交付財物及強取被害人管領之財物，其所為應該當於
    刑法強盜罪之構成要件，灼然至明。綜上所陳，本案事證明
    確，被告加重強盜犯行堪以認定，應依法論科。
二、查破酒瓶質地堅硬銳利，客觀上足以對人之生命、身體、安
    全構成威脅，自應認為可作兇器使用，是核被告攜帶客觀上
    足對人之生命、身體、安全構成威脅，具有危險性可為兇器
    使用之破酒瓶實施本件強盜犯行，應係觸犯刑法第三百三十
    條第一項之攜帶兇器加重強盜罪。又被告以上開強暴方式，
    至使被害人不能抗拒，強取被害人管領之前揭超商財物得手
    後，猶未放開被害人，繼續挾持被害人走出店外，索取被害
    人個人身上之財物（惟此部分未得逞），此據被害人於警詢
    及本院審理時證稱：「被告搶走店內財物後隨即要求我抱住
    他，以破酒瓶抵住我的頸部，沿永平街向東直行，問我身上
    是否帶有值錢物品」（見警卷第一四頁）、「被告挾持我走
    出店外，右轉之後，就問我身上是否有值錢的物品」（見本
    院卷第八六頁）等情在卷，則在被告主觀認知上，其在店內
    挾持被害人強盜超商財物得手後，繼續挾持被害人至店外索
    取值錢物品之行為，係同一個強盜行為之繼續，時間、空間
    均甚密接，無從分割，僅係分數個舉動接續進行，且係持續
    侵害同一被害人管領之財產法益，應祇成立一個加重強盜罪
    ，起訴書認應另構成限制被害人行動自由罪，尚有未洽，附
    此敘明。另按強盜罪，以強暴、脅迫為其構成要件，其因而
    致普通傷害，乃強暴、脅迫當然之結果，除行為人另有傷害
    之故意外，不另論傷害罪（最高法院九十一年度台上字第一
    四四一號、九十六年度台上字第七六七六號判決要旨參照）
    ，是本件被害人遭被告以上開強暴方式挾持期間，因雙方近
    距離拉扯受有傷害，依照上開說明，乃施強暴之當然結果，
    應不另論傷害罪。爰審酌被告四肢健全，竟不思循正途謀生
    ，採取激烈手段強盜他人財物，危害社會治安甚鉅，且其於
    強盜超商財物得手後，猶不知足，繼續挾持被害人欲取得更
    多財物，與一般強盜超商得手後立即逃逸之強盜犯行相較，
    犯罪情節較重，非難性亦較高，實不宜寬貸，而其挾持被害
    人期間，除了對被害人之身體造成傷害之外，亦使被害人心
    理上承受極大之恐懼，復審酌被告之前科素行、犯罪後於本
    院審理中猶意圖減輕刑責而辯稱其酒醉，意識不清楚云云，
    欠缺悔過之具體表現等一切情狀，依檢察官之求刑，量處如
    主文所示之刑。至扣案之破酒瓶一支，雖係被告所持以犯本
    件強盜所用之物，但無證據證明係被告所有之物，自無須宣
    告沒收，併予敘明。
據上論斷，應依刑事訴訟法第二百九十九條第一項前段，刑法第
三百三十條第一項，判決如主文。
本案經檢察官乙○○到庭執行職務。
中    華    民    國    97    年    2     月    14    日
                  刑事第五庭  審判長 法  官 沈揚仁
                                     法  官 林逸梅
                                     法  官 林欣玲
以上正本證明與原本無異
如不服本判決應於收受本判後10日內向本院提出上訴書狀，並應
敘述具體理由。如未敘述上訴理由者，應於上訴期間屆滿後20日
內向本院補提理由書狀（均須按他造當事人之人數附繕本）「切
勿逕送上級法院」。
                                    書記官  鄭佩玉
中    華    民    國    97    年    2     月    14    日
附錄本案論罪科刑法條：
刑法第330條
犯強盜罪而有第 321 條第 1 項各款情形之一者，處 7 年以上有
期徒刑。
前項之未遂犯罰之。
刑法第328條
意圖為自己或第三人不法之所有，以強暴、脅迫、藥劑、催眠術
或他法，至使不能抗拒，而取他人之物或使其交付者，為強盜罪
，處5年以上有期徒刑。
以前項方法得財產上不法之利益或使第三人得之者，亦同。
犯強盜罪因而致人於死者，處死刑、無期徒刑或 10 年以上有期
徒刑；致重傷者，處無期徒刑或 7 年以上有期徒刑。
第 1 項及第 2 項之未遂犯罰之。
預備犯強盜罪者，處 1 年以下有期徒刑、拘役或 3 千元以下罰
金。


司法院資訊處製作；財團法人民間司法改革基金會備份。
